臺灣嘉義地方法院刑事判決
                                      109年度易字第442號
公  訴  人  臺灣嘉義地方檢察署檢察官
被      告  蔡有清


上列被告因竊佔案件，經檢察官提起公訴(109年度偵字第5437號
)，本院判決如下：
    主  文
蔡有清無罪。
    理  由
一、公訴意旨略以：被告蔡有清明知告訴人蔡峻瑋、蔡峻豪為坐
    落嘉義縣○○鄉○○段00000○00000地號土地所有權人，竟意圖
    為自己不法之利益，基於竊佔之犯意，自民國108年9月14日
    出監之日起至109年3月22日止，未經告訴人蔡峻瑋、蔡峻豪
    之同意，持續擅自將其所有黑色賓士(已報廢)及車牌號碼00
    0-0000號自用小貨車停放在上開土地上，以此方式竊佔上開
    土地。因認被告涉犯刑法第320條第2項之竊佔罪嫌等語。
二、按犯罪事實之認定，係據以確定具體刑罰權之基礎，自須經
    嚴格之證明，故其所憑之證據不僅應具有證據能力，且須經
    合法之調查程序，否則即不得作為有罪認定之依據。倘法院
    審理之結果，認為不能證明被告犯罪，而為無罪之諭知，即
    無刑事訴訟法第154條第2項所謂「應依證據認定」之犯罪事
    實存在。因此，同法第308條前段規定，無罪之判決書只須
    記載主文及理由。而其理由之論敘，僅須與卷存證據資料相
    符，且與經驗法則、論理法則無違即可，所使用之證據亦不
    以具有證據能力者為限，即使不具證據能力之傳聞證據，亦
    非不得資為彈劾證據使用。故無罪之判決書，就傳聞證據是
    否例外具有證據能力，本無須於理由內論敘說明(最高法院1
    00年度台上字第2980號判決意旨參照)。從而，經本院調查
    結果，本案並無證據證明被告蔡有清犯罪(詳下述)，即所援
    引之證據並非作為認定被告犯罪事實之證據，自不以具有證
    據能力之證據為限，先予敘明。
三、按犯罪事實應依證據認定之，無證據不得認定犯罪事實；不
    能證明被告犯罪者，應諭知無罪之判決，刑事訴訟法第154
    條第2項、第301條第1項分別定有明文。而事實之認定，應
    憑證據，如未能發現相當證據，或證據不足以證明，自不能
    以推測或擬制之方法，為裁判基礎，且認定犯罪事實所憑之
    證據，雖不以直接證據為限，間接證據亦包括在內，然而無
    論直接證據或間接證據，其為訴訟上之證明，須於通常一般
    之人均不致有所懷疑，而得確信其為真實之程度者，始得據
    為有罪之認定，倘其證明尚未達到此一程度，而有合理懷疑
    存在，無從使事實審法院得有罪之確信時，即應諭知被告無
    罪之判決(最高法院40年台上字第86號、76年台上字第4986
    號判例意旨參照)。次按刑法上所謂「竊佔」，乃刑事不法
    行為，行為人客觀上必須違反原所有人的意思，進而排除他
    人對於不動產的原有支配關係、建立新的占有支配關係，使
    該不動產處於自己實力管領支配之下，侵害土地定著物所有
    人之所有權或支配權；再者，由於不動產與動產本質的不同
    ，不動產的新佔有支配關係須具有「繼續性」及「排他性」
    ，始足當之。因為不動產無法移動，其持有關係之破壞與建
    立，並不明顯；非有「繼續性」，難以知悉係繼續使用或一
    時利用；非有「排他性」，無從得悉係佔為己用或與他人共
    同利用。是倘行為人主觀上並無將土地納入自己實力支配之
    下並排除他人使用之意思，客觀上並無繼續性或排他性之佔
    用行為，自不構成刑法上之竊佔罪。亦即，若非繼續性、排
    他性地佔用他人土地，僅係造成他人對於土地之使用有暫時
    性地遭排除、使用上不便利情況，即難認該當本罪。
四、公訴檢察官認被告涉有上開罪嫌，無非係以：被告於偵查中
    之供述、告訴人蔡峻豪、蔡峻瑋之書面指訴、告訴代理人陳
    國瑞之指訴、嘉義縣大林地政事務所109年5月6日嘉林地登
    字第1090003038號函暨土地謄本、臺灣嘉義地方檢察署勘驗
    筆錄暨現場照片、嘉義縣大林地政事務所109年4月23日嘉林
    地測字第1090002762號函暨成果圖、車輛停放現場照片、本
    院107年度易字第43號、臺灣高等法院臺南分院107年度上易
    字第435號刑事判決書等為其主要論據。訊據被告固坦承曾
    於附表所載之時間，將其所有之黑色賓士、車牌號碼000-00
    00號自用小貨車等車輛(下稱系爭2車輛)停放於嘉義縣○○鄉○
    ○段地號194-5土地(下稱194-5號地)，惟堅詞否認有何竊佔
    犯行，辯稱：我住處大門面對194-5號地，所以才會把車輛
    停在那塊空地上，黑色賓士是放在那邊等看有沒有人估價要
    買，後來沒人要買我就報廢移走了，小貨車是我每天賣菜使
    用的交通工具，都是清晨5點多開車出門，到了晚上8點多才
    會開車回來，中午有時候回家吃飯，會把小貨車暫停在194-
    5號地幾個小時，如果有時候停放過夜，是因為我行動不方
    便，車子放在家門口要搬貨、卸貨比較便利，我並沒有長期
    將黑色賓士與小貨車停在194-5、194-6號地上，也沒有用任
    何物品阻擋他人使用這兩塊土地等語。
五、經查：
(一)本院核閱全案卷證，認被告本案均係將系爭2車輛停放於其
    住處前之空地即194-5號土地，而未曾於108年9月14日至109
    年3月22日間，將系爭2車輛停放於嘉義縣○○鄉○○段地號194 
    -6號土地(下稱194-6號地)，此並經嘉義地方檢察署檢察官
    到場勘驗在案，有勘驗筆錄(現場照片)暨嘉義縣大林地政事
    務所109年4月23日嘉林地測字第1090002762號函及複丈成果
    圖1份可資參酌(見他卷第64至69頁)。從而，公訴意旨認被
    告本案於上開期間，以停放系爭2車輛之方式竊佔194-6號地
    ，並無相關證據可佐，難以信實，此部分自非可以竊佔罪對
    被告相繩，合先敘明。
(二)194-5號地於本案上開期間，為告訴人2人所有，此為不爭之
    事實，且有嘉義縣大林地政事務所109年5月6日嘉林地登字
    第1090003038號函暨土地謄本1份存卷可考(見他卷第80頁、
    第88頁)。另被告確曾於附表所示期間，將系爭2車輛停放於
    194-5號土地上，為被告所是認，復有現場照片115張在卷可
    稽(見他卷第23至24頁、第26至28頁反面、第30至48頁反面
    、第73至78頁反面)。此部分之事實，固堪認定。惟依卷內
    現場照片所示，被告於194-5號地停放系爭2車輛之期間，與
    起訴書犯罪事實所載之案發期間並非合致(詳細整理如附表)
    ，則被告是否確有起訴書所載之竊佔犯行，已有疑問。再者
    ，被告固有將系爭2車輛停放於194-5號地之行為，業已認定
    如前，然此客觀行為是否構成刑法上之竊佔罪，仍須就被告
    是否已在主觀上有將本案土地納入自己實力支配之下並排除
    他人使用之意，客觀上有繼續性、排他性之佔用行為加以論
    斷。而查，公訴意旨認被告係以停放系爭2車輛之方式竊佔
    上開土地，然車輛為非定著性之物體，本可隨時經由駕駛而
    離開。且觀上揭卷附現場照片，被告僅於108年11月初將黑
    色賓士車停放於194-5號地上，此後即無相關現場照片可憑
    ，核與被告辯稱黑色賓士車僅短暫停放於上開土地待價而沽
    ，嗣後隨即報廢等情相符；又系爭自小貨車於照片中不同時
    間點停放194-5號地之位置並非完全一致，足信被告辯稱該
    貨車為其每日所使用賣菜之交通工具、機動性極高等語，尚
    非無據，是依前開客觀事實，已難認定被告對194-5號地之
    使用支配具有繼續性。末者，檢察官亦無法實質舉證證明被
    告曾以設置柵欄、圍籬或其他定著物等方式阻隔、排除他人
    使用本案土地，本院自無從認定被告對於本案土地已建立長
    期且足以屏除他人使用之支配關係，則被告本案停放車輛於
    194-5號地上之行為，尚不具有排他性即明。至檢察官以上
    開2刑事判決證明本件被告確有竊佔犯行，然該2判決之案情
    與本件迥異，自不得比附援引。是此部分檢察官之舉證，非
    可採納。
六、綜上所述，本案被告欠缺竊佔罪構成要件中關於排他性、繼
    續性佔用、支配之客觀行為，本院認為依檢察官所舉出之上
    開證據及調查證據之結果，對於被告有無公訴意旨所指之竊
    佔犯行，無法達於有罪之確信，綜合全案事證及辯論意旨，
    認不能證明被告犯罪，基於無罪推定原則，應為被告無罪之
    諭知。
據上論斷，應依刑事訴訟法第301條第1項，判決如主文。
本案經檢察官邱朝智提起公訴，檢察官林津鋒到庭執行職務。
中　　華　　民　　國　 110　　年　　1 　　月　　14　　日
                  刑事第五庭    法　官　余珈瑢
以上正本證明與原本無異。
檢察官如不服本判決應於收受判決後20日內向本院提出上訴書狀
，並應敘述具體理由；其未敘述上訴理由者，應於上訴期間屆滿
後20日內向本院補提理由書（均須按他造當事人之人數附繕本）
「切勿逕送上級法院」。告訴人或被害人如對於本判決不服者，
應具備理由請求檢察官上訴，其上訴期間之計算係以檢察官收受
判決正本之日期為準。
被告不得上訴。
中　　華　　民　　國　　110 　年　　1 　　月　　14　　日
                                書記官  簡毓伶
附表：

日期 占用土地車輛 照片（頁碼） 108年11月4日 黑色賓士（已報廢） 編號4（他卷第23反頁）  黑色賓士（已報廢） 編號5（他卷第23反頁）  黑色賓士（已報廢） 編號144（他卷第73頁） 108年11月13日 無 編號52（他卷第33反頁） 109年1月11日 無 編號6（他卷第23反頁）  無 編號53（他卷第33反頁）  無 編號147（他卷第73反頁） 109年1月12日 無 編號10（他卷第24反頁）  無 編號54（他卷第33反頁） 109年1月16日 自用小貨車（車牌號碼000-0000號） 編號11（他卷第24反頁）  自用小貨車（車牌號碼000-0000號） 編號12（他卷第24反頁） 109年1月20日 自用小貨車（車牌號碼000-0000號） 編號7（他卷第24頁）  自用小貨車（車牌號碼000-0000號） 編號8（他卷第24頁）  自用小貨車（車牌號碼000-0000號） 編號148（他卷第74頁） 109年1月25日 無 編號1（他卷第23頁）  無 編號9（他卷第24頁）  無 編號145（他卷第73頁） 109年1月26日 自用小貨車（車牌號碼000-0000號） 編號2（他卷第23頁）  自用小貨車（車牌號碼000-0000號） 編號3（他卷第23頁）  自用小貨車（車牌號碼000-0000號） 編號146（他卷第73反頁） 109年2月1日 自用小貨車（車牌號碼000-0000號） 編號149（他卷第74頁） 109年2月2日 無 編號16（他卷第25反頁）  無 編號17（他卷第25反頁） 109年2月3日 無 編號13（他卷第25頁）  無 編號18（他卷第25反頁） 109年2月5日 無 編號14（他卷第25頁）  無 編號15（他卷第25頁） 109年2月6日 自用小貨車（車牌號碼000-0000號） 編號19（他卷第26頁）  自用小貨車（車牌號碼000-0000號） 編號20（他卷第26頁）  無 編號21（他卷第26頁）  自用小貨車（車牌號碼000-0000號） 編號22（他卷第27頁） 109年2月8日 無 編號23（他卷第27頁）  無 編號24（他卷第27頁）  無 編號28（他卷第28反頁）  自用小貨車（車牌號碼000-0000號） 編號37（他卷第31頁）  自用小貨車（車牌號碼000-0000號） 編號38（他卷第31頁）  無 編號39（他卷第31頁）  無 編號152（他卷第75頁） 109年2月9日 無 編號25（他卷第28頁）  無 編號26（他卷第28頁）  自用小貨車（車牌號碼000-0000號） 編號29（他卷第28反頁）  自用小貨車（車牌號碼000-0000號） 編號30（他卷第28反頁） 109年2月10日 自用小貨車（車牌號碼000-0000號） 編號27（他卷第28頁）  無 編號31（他卷第29頁）  無 編號32（他卷第29頁）  無 編號33（他卷第29頁）  自用小貨車（車牌號碼000-0000號） 編號34（他卷第30頁）  無 編號35（他卷第30頁）  自用小貨車（車牌號碼000-0000號） 編號36（他卷第30頁）  無 編號153（他卷第75頁） 109年2月11日 自用小貨車（車牌號碼000-0000號） 編號40（他卷第31反頁）  無 編號41（他卷第31反頁）  自用小貨車（車牌號碼000-0000號） 編號42（他卷第31反頁）  自用小貨車（車牌號碼000-0000號） 編號43（他卷第32頁）  自用小貨車（車牌號碼000-0000號） 編號44（他卷第32頁）  自用小貨車（車牌號碼000-0000號） 編號45（他卷第32頁）  自用小貨車（車牌號碼000-0000號） 編號46（他卷第32反頁）  無 編號47（他卷第32反頁）  自用小貨車（車牌號碼000-0000號） 編號48（他卷第32反頁）  自用小貨車（車牌號碼000-0000號） 編號156（他卷第76頁） 109年2月12日 自用小貨車（車牌號碼000-0000號） 編號49（他卷第33頁）  自用小貨車（車牌號碼000-0000號） 編號50（他卷第33頁）  自用小貨車（車牌號碼000-0000號） 編號51（他卷第33頁）  自用小貨車（車牌號碼000-0000號） 編號55（他卷第34頁）  自用小貨車（車牌號碼000-0000號） 編號56（他卷第34頁）  自用小貨車（車牌號碼000-0000號） 編號57（他卷第34頁）  自用小貨車（車牌號碼000-0000號） 編號157（他卷第76頁） 109年2月13日 自用小貨車（車牌號碼000-0000號） 編號58（他卷第34反頁）  自用小貨車（車牌號碼000-0000號） 編號59（他卷第34反頁）  自用小貨車（車牌號碼000-0000號） 編號60（他卷第34反頁）  自用小貨車（車牌號碼000-0000號） 編號61（他卷第35頁）  自用小貨車（車牌號碼000-0000號） 編號62（他卷第35頁）  自用小貨車（車牌號碼000-0000號） 編號63（他卷第35頁）  自用小貨車（車牌號碼000-0000號） 編號64（他卷第35反頁）  自用小貨車（車牌號碼000-0000號） 編號65（他卷第35反頁）  自用小貨車（車牌號碼000-0000號） 編號158（他卷第76反頁） 109年2月15日 自用小貨車（車牌號碼000-0000號） 編號66（他卷第35反頁）  自用小貨車（車牌號碼000-0000號） 編號70（他卷第36反頁）  自用小貨車（車牌號碼000-0000號） 編號150（他卷第74反頁） 109年2月16日 自用小貨車（車牌號碼000-0000號） 編號67（他卷第36頁）  自用小貨車（車牌號碼000-0000號） 編號68（他卷第36頁）  無 編號69（他卷第36頁）  無 編號71（他卷第36反頁）  自用小貨車（車牌號碼000-0000號） 編號72（他卷第36反頁）  自用小貨車（車牌號碼000-0000號） 編號73（他卷第37頁）  自用小貨車（車牌號碼000-0000號） 編號151（他卷第74反頁）  自用小貨車（車牌號碼000-0000號） 編號159（他卷第76反頁） 109年2月17日 自用小貨車（車牌號碼000-0000號） 編號74（他卷第37頁）  自用小貨車（車牌號碼000-0000號） 編號75（他卷第37頁）  自用小貨車（車牌號碼000-0000號） 編號76（他卷第37反頁） 109年2月18日 自用小貨車（車牌號碼000-0000號） 編號77（他卷第37反頁）  無 編號78（他卷第37反頁）  無 編號79（他卷第38頁） 109年2月19日 自用小貨車（車牌號碼000-0000號） 編號80（他卷第38頁）  自用小貨車（車牌號碼000-0000號） 編號81（他卷第38頁）  自用小貨車（車牌號碼000-0000號） 編號160（他卷第77頁） 109年2月20日 自用小貨車（車牌號碼000-0000號） 編號85（他卷第39頁）  自用小貨車（車牌號碼000-0000號） 編號86（他卷第39頁）  自用小貨車（車牌號碼000-0000號） 編號88（他卷第39反頁）  自用小貨車（車牌號碼000-0000號） 編號89（他卷第39反頁）  自用小貨車（車牌號碼000-0000號） 編號90（他卷第39反頁） 109年2月21日 自用小貨車（車牌號碼000-0000號） 編號82（他卷第38反頁）  自用小貨車（車牌號碼000-0000號） 編號83（他卷第38反頁）  自用小貨車（車牌號碼000-0000號） 編號84（他卷第38反頁）  自用小貨車（車牌號碼000-0000號） 編號87（他卷第39頁）  自用小貨車（車牌號碼000-0000號） 編號91（他卷第40頁）  自用小貨車（車牌號碼000-0000號） 編號94（他卷第40反頁）  自用小貨車（車牌號碼000-0000號） 編號95（他卷第40反頁）  自用小貨車（車牌號碼000-0000號） 編號96（他卷第40反頁） 109年2月22日 自用小貨車（車牌號碼000-0000號） 編號92（他卷第40頁）  自用小貨車（車牌號碼000-0000號） 編號93（他卷第40頁）  自用小貨車（車牌號碼000-0000號） 編號97（他卷第41頁）  無 編號98（他卷第41頁） 109年2月24日 自用小貨車（車牌號碼000-0000號） 編號99（他卷第41頁）  自用小貨車（車牌號碼000-0000號） 編號100（他卷第41反頁）  自用小貨車（車牌號碼000-0000號） 編號101（他卷第41反頁）  無 編號102（他卷第41反頁）  自用小貨車（車牌號碼000-0000號） 編號162（他卷第77反頁） 109年2月25日 無 編號103（他卷第42頁）  無 編號104（他卷第42頁）  無 編號106（他卷第42反頁）  無 編號107（他卷第42反頁）  無 編號108（他卷第42反頁）  無 編號154（他卷第75反頁）  無 編號161（他卷第77頁） 109年2月26日 自用小貨車（車牌號碼000-0000號） 編號105（他卷第42頁）  自用小貨車（車牌號碼000-0000號） 編號112（他卷第43反頁）  自用小貨車（車牌號碼000-0000號） 編號155（他卷第75反頁）  自用小貨車（車牌號碼000-0000號） 編號163（他卷第77反頁） 109年3月1日 無 編號113（他卷第43反頁）  無 編號114（他卷第43反頁） 109年3月2日 自用小貨車（車牌號碼000-0000號） 編號109（他卷第43頁）  自用小貨車（車牌號碼000-0000號） 編號110（他卷第43頁） 109年3月4日 自用小貨車（車牌號碼000-0000號） 編號111（他卷第43頁）  自用小貨車（車牌號碼000-0000號） 編號138（他卷第48頁）  自用小貨車（車牌號碼000-0000號） 編號139（他卷第48頁） 109年3月7日 無 編號140（他卷第48頁）  自用小貨車（車牌號碼000-0000號） 編號141（他卷第48反頁）  自用小貨車（車牌號碼000-0000號） 編號142（他卷第48反頁） 109年3月8日 自用小貨車（車牌號碼000-0000號） 編號132（他卷第47頁）  自用小貨車（車牌號碼000-0000號） 編號133（他卷第47頁）  自用小貨車（車牌號碼000-0000號） 編號134（他卷第47頁）  自用小貨車（車牌號碼000-0000號） 編號143（他卷第48反頁） 109年3月11日 自用小貨車（車牌號碼000-0000號） 編號135（他卷第47反頁）  自用小貨車（車牌號碼000-0000號） 編號136（他卷第47反頁）  自用小貨車（車牌號碼000-0000號） 編號137（他卷第47反頁） 109年3月12日 無 編號126（他卷第46頁）  無 編號127（他卷第46頁） 109年3月13日 無 編號123（他卷第45反頁）  自用小貨車（車牌號碼000-0000號） 編號128（他卷第46頁）  自用小貨車（車牌號碼000-0000號） 編號129（他卷第46反頁）  自用小貨車（車牌號碼000-0000號） 編號130（他卷第46反頁）  自用小貨車（車牌號碼000-0000號） 編號131（他卷第46反頁） 109年3月14日 自用小貨車（車牌號碼000-0000號） 編號120（他卷第45頁）  自用小貨車（車牌號碼000-0000號） 編號121（他卷第45頁）  自用小貨車（車牌號碼000-0000號） 編號124（他卷第45反頁）  自用小貨車（車牌號碼000-0000號） 編號125（他卷第45反頁） 109年3月16日 自用小貨車（車牌號碼000-0000號） 編號115（他卷第44頁）  自用小貨車（車牌號碼000-0000號） 編號116（他卷第44頁）  自用小貨車（車牌號碼000-0000號） 編號117（他卷第44反頁）  自用小貨車（車牌號碼000-0000號） 編號118（他卷第44反頁）  自用小貨車（車牌號碼000-0000號） 編號119（他卷第44反頁）  自用小貨車（車牌號碼000-0000號） 編號122（他卷第45頁） 109年3月19日 自用小貨車（車牌號碼000-0000號） 編號166（他卷第78反頁） 109年3月22日 無 編號167（他卷第78反頁） 109年3月24日 自用小貨車（車牌號碼000-0000號） 編號164（他卷第78頁） 109年3月29日 自用小貨車（車牌號碼000-0000號） 編號165（他卷第78頁）  自用小貨車（車牌號碼000-0000號） 編號168（他卷第79頁） 109年3月30日 自用小貨車（車牌號碼000-0000號） 編號169（他卷第79頁）